【裁判字號】    98,易,2427
【裁判日期】    990226
【裁判案由】    竊盜
【裁判全文】
臺灣板橋地方法院刑事判決              98年度易字第2427號
公  訴  人  臺灣板橋地方法院檢察署檢察官
被      告  丙○○
上列被告因竊盜案件，經檢察官提起公訴（98年度偵字第5311、
18554 號），本院判決如下：
    主  文
丙○○無罪。
    理  由
一、公訴意旨略以：被告丙○○意圖為自己不法之所有，於民國
    97年10月11日10時許，在臺北縣樹林市○○街276 號前，以
    不明方式，竊取陳妤柔所有之車號5731-JC 號自用小貨車得
    手。另於98年1 月12日前之某時許，在臺北縣板橋市○○路
    155 巷27號前，以不明方式，竊取甲○○所有之車號DA-343
    7 號自用小貨車得手。嗣經被害人報警處理，經警在車號57
    31-JC 號自用小貨車內前座手煞車下之手套、在車號DA-343
    7 號自用小貨車內排檔桿後菸盒內採集相關微物跡證送請比
    對後，發現與被告之DNA-STR 型別相符，因認被告涉犯刑法
    第320 條第1 項之竊盜罪嫌云云。
二、按犯罪事實應依證據認定之，無證據不得認定犯罪事實；不
    能證明被告犯罪者，應諭知無罪之判決，刑事訴訟法第154
    條第2 項、第301 條第1 項分別定有明文。所謂證據，係指
    足以認定被告確有犯罪行為之積極證據而言，該項證據自須
    適於為被告犯罪事實之證明者，始得採為斷罪之資料。如未
    能發現相當證據，或證據不足以證明，自不能以推測或擬制
    之方法，以為裁判之基礎。且刑事訴訟上證明之資料，無論
    其為直接或間接證據，均須達於通常一般之人均不致有所懷
    疑，而得確信其為真實之程度，始得據為有罪之認定，若其
    關於被告是否犯罪之證明未能達此程度，而有合理懷疑之存
    在，致使無從形成有罪之確信，根據「罪證有疑，利於被告
    」之證據法則，即不得遽為不利被告之認定。其以情況證據
    （即間接證據）斷罪時，尤須基於該證據在直接關係上所可
    證明之他項情況事實，本乎推理作用足以確證被告有罪，方
    為合法，不得徒憑主觀上之推想，將一般經驗上有利被告之
    其他合理情況逕予排除。又刑法第320 條第1 項之竊盜罪，
    係以意圖為自己或第三人不法之所有而竊取他人之動產為要
    件，其要件事實之有無，均應依證據認定之。
三、本件公訴人認被告丙○○涉有竊盜罪嫌，無非以被害人即車
    號5731-JC 號自用小貨車之使用人鍾淵學、車號DA-3437 號
    自用小貨車之所有人甲○○於警詢時之指述、尋獲車輛照片
    、贓物認領保管單、臺北縣政府警察局97年10月12日北縣警
    鑑字第0970168663號、98年2 月13日北縣警板刑字第098121
    30003 號鑑驗書為其論據。訊據被告堅詞否認有何竊盜行為
    ，辯稱：伊沒有竊車，伊曾經搭乘友人乙○○所駕駛之廂型
    車，而在車內抽菸、棄置工作用之手套，不能僅憑車內有與
    伊DNA-STR 型別相符之菸蒂、手套，就認定該車係伊所竊等
    語。
四、經查：公訴人所提出之被害人鍾淵學、甲○○於警詢時之指
    述，及尋獲車輛照片、贓物認領保管單，僅足證明車號5731
    -JC 號自用小貨車於97年10月11日10時許，在臺北縣樹林市
    ○○街276 號前遭人竊取，嗣於同年月12日16時許，為警在
    臺北縣板橋市○○路湳仔二橋下尋獲；另車號DA-3437 號自
    用小貨車則於98年1 月12日前之某時，在臺北縣板橋市○○
    路155 巷27號前遭人竊取，嗣於同年2 月8 日13時58分許，
    為警在臺北縣板橋市○○路104 號前尋獲等事實，惟究竟係
    何人實施竊行，被害人既未目睹，顯不能憑以證明。而車號
    5731-JC 號自用小貨車為警尋獲後，在其內排檔桿後菸盒內
    採得菸蒂、車號DA-3437 號自用小貨車為警尋獲後，在其內
    前座手煞車下採得手套，經送驗結果，認其DNA-STR 型別均
    與被告相符，該型別在臺灣之分布機率預估為1.72×[10 的
    負17次方] 、1.10×[10 的負20次方] 等情，固有臺北縣政
    府警察局97年10月12日北縣警鑑字第0970168663號、98年2
    月13日北縣警板刑字第09812130003 號鑑驗書附卷可稽，惟
    依上開事證，至多亦僅能證明被告曾經接觸上開菸蒂、手套
    ，但該菸蒂、手套因何遺留在被害人之車內？被告是否確曾
    進入車內？係於何時、何地進入？抑或係被告於他處接觸後
    ，再經人移置至車內？均乏積極證據加以證明。況縱認被告
    曾經進入被害人之車內無訛，其進入車內之原因非僅竊盜一
    端，被告辯稱：伊曾經搭乘友人乙○○所駕駛之廂型車，而
    在車內抽菸、棄置工作用之手套等語，有無可能因而導致其
    所接觸過之菸蒂、手套出現在贓車之內？洵不能無疑。蓋乙○○即係綽號「阿文」之人，於98年1 月19日23時30分許，
    曾與丁○○在臺北縣新莊市○○○路137 號對面，竊取林清
    財所有停放該處之車號FD-8546 號自用小客貨車，丁○○因
    而經臺灣板橋地方法院檢察署檢察官以98年度偵字第3751號
    提起公訴（惟因檢察官尚未查得乙○○涉案，未能一併偵查
    起訴），嗣經本院以98年度易字第2675號判刑在案等情，業
    據證人丁○○於本院審理時到庭結證屬實，並有相關起訴書
    、判決書電腦列印本在卷可參，且經本院傳喚、拘提乙○○
    ，均不獲其到庭說明，堪認乙○○確實涉有竊車嫌疑。且除
    上開菸蒂、手套外，車內查無任何跡證堪認與被告有何關連
    ，誠難僅憑該等微物跡證，將一般經驗上有利被告之其他合
    理情況均予排除，而遽認被告確有公訴人所指之竊盜犯行。
    是公訴人所提積極證據，尚不足為被告犯竊盜罪之證明，且
    依客觀具體情事，不能排除被告接觸過之菸蒂、手套，係因
    竊盜以外之其他原因而遺留在被害人之車內，故關於被告是
    否犯有本件竊盜罪，本院認尚未達於通常一般之人均不致有
    所懷疑之有罪確信心證，仍有合理懷疑之存在，依「罪證有
    疑，利於被告」之證據法則，自不能以推測或擬制之方法，
    為被告有罪之認定。至於公訴人認為被告不能合理解釋何以
    該菸蒂、手套會出現在車內等語，縱然如此，於無證據足以
    證明被告竊盜之情形下，仍不得憑此作為斷罪之依據。
六、綜上所述，本件依調查所得之證據，猶不足以證明被告確有
    公訴人所指之竊盜犯行，此外復查無其他積極證據足資證明
    被告犯罪，揆諸首開說明，本件犯罪尚屬不能證明，應為被
    告無罪之諭知，以昭審慎。至於乙○○（身分證號：Ｚ00000
    0000號）涉嫌竊盜，此部分應由檢察官另行依法偵辦，附此
    敘明。
據上論斷，應依刑事訴訟法第301 條第1 項，判決如主文。
本件經檢察官黃明絹到庭執行職務。
中    華    民    國    99    年    2     月    26    日
                  刑事第八庭    法  官  朱嘉川
以上正本證明與原本無異。
如不服本判決應於收受送達後10日內向本院提出上訴書狀，並應
敘述具體理由；其未敘述上訴理由者，應於上訴期間屆滿後20日
內向本院補提理由書（均須按他造當事人之人數附繕本）「切勿
逕送上級法院」。
                                書記官  陳聖儒
中    華    民    國    99    年    3     月    31    日

司法院資訊處製作；財團法人民間司法改革基金會備份。
